【裁判字號】    88,重訴,456
【裁判日期】    900227
【裁判案由】    返還借款
【裁判全文】
臺灣士林地方法院民事判決  八十八年度重訴字第四五六號
    原      告  台灣土地銀行
    法定代理人  丁○○
    訴訟代理人  甲○○
                戊○○
                己○○
                丙○○
    被      告  庚○○
                        現應.
                辛○○  住台北縣八里鄉○○村○○路○段三九０之四號十二樓
                乙○○  住台北縣三芝鄉錫板村海尾廿三號
右當事人間請求返還借款事件，本院判決如左：
    主    文
被告應連帶給付原告新台幣壹仟貳佰壹拾柒萬零柒佰零壹元，及自民國八十七年三月
十日起至清償日止，按年息百分之九點四二五計算之利息，並按上開利率百分之二十
計算之違約金。
訴訟費用由被告連帶負擔。
本判決於原告以新台幣肆佰零貳萬元或同額之中央政府建設公債八十六年度甲類第二
期債票供擔保後，得假執行。
    事    實
甲、原告方面：
  一、聲明：除供擔保金額外如主文所示。
  二、陳述：被告庚○○於民國八十三年一月二十九日以台北縣淡水鎮○○路四十號
      地下層及三八、四十、四二號之建物及基地設定第一順位抵押權新台幣（下同
      ）二千零四十萬元之本金最高限額抵押權予原告，並於同年二月二十六日邀同
      另被告辛○○及乙○○為連帶保證人向原告借用一千七百萬元整，並立有借據
      暨授信約定書交予原告收執。其後被告等因未償還抵押借款，經原告向鈞院聲
      請拍賣抵押物（八十五年度仁執康字第三一六八號），於八十七年三月九日拍
      賣完畢，原告受分配款計七百一十五萬八千八百八十八元，經抵償積欠之利息
      、違約金、訴訟費及部分本金外，尚有一千二百一十七萬零七百零一元及自八
      十七年三月十日起之利息、違約金等尚未受償，為此基於消費借貸及連帶保證
      之法律關係，訴請被告等連帶返還借款。
   三、證據：提出借據影本三件、個人資料表影本二件、本院八十五年度仁執康字
       第三一六八號分配表影本一件為證。並聲請訊問證人己○○。
乙、被告方面：
 一、被告庚○○部分：
     被告未於言詞辯論期日到場，亦未提出書狀作何聲明或陳述。
 二、被告辛○○部分：
 （一）聲明：駁回原告之訴。
 （二）陳述：借據上之簽章非被告辛○○所為，且從未至原告銀行對保，被告辛○○與另被告乙○○、庚○○並不相識，但曾在系爭抵押房屋處作工，當時包
       商有向其拿身分證以申報工作薪資。
 （三）證據：聲請訊問證人陳忠。
 三、被告乙○○部分：
     被告未於最後言詞辯論期日到場，惟據其以前到場所為之聲明及陳述略以：
 （一）聲明：駁回原告之訴。
 （二）陳述：借據上乙○○之簽章確為被告乙○○所簽，其並不認識另被告辛○○
       ，是被告乙○○之女婿高文德叫其前去銀行辦理。
丙、本院依職權將辛○○之簽名筆跡函請憲兵學校鑑定。
    理    由
一、本件被告庚○○、乙○○經合法通知，未於言詞辯論期日到場，核無民事訴訟法
    第三百八十六條所列各款情形，爰依原告之聲請，由其一造辯論而為判決。
二、原告主張被告庚○○於八十三年二月二十六日，邀同另被告辛○○及乙○○為連
    帶保證人，向原告借用一千七百萬元，並立有借據暨授信約定書，其後被告等因
    未償還借款，經原告向鈞院聲請拍賣抵押物（八十五年度仁執康字第三一六八號
    ），於八十七年三月九日拍賣完畢，原告受分配款計七百一十五萬八千八百八十
    八元，經抵償積欠之利息、違約金、訴訟費及部分本金外，尚有一千二百一十七
    萬零七百零一元本金，及自八十七年三月十日起之利息、違約金未受清償等語。
    被告辛○○則以其並不認識被告庚○○，亦未為其作保，借據上之簽名非其所為
    等語，被告乙○○則以是其女婿叫其至銀行辦理等語，資為抗辯。
三、原告主張被告庚○○於八十三年二月二十六日，向被告借款一千七百萬，並由被
    告辛○○、乙○○為連帶保證人，雙方約定借款期間自八十三年二月二十六日起
    至一百零三年二月二十六日止，自借款日起共分二百四十期，每期一個月，第一
    期至第三十六期只付利息不還本金，第三十七期起平均攤還本金，利息按借款餘
    額計算，如有一期未履行時，即視為全部到期，利息按原告牌告基本放款利率百
    分之八點三加六點三碼（每碼百分之零點二五），計為年利率百分之九點八七五
    ，嗣後隨原告牌告基本放款利率調整而調整，原告並得每三個月依原告當時「放
    款利率加減碼標準」檢討調整加碼數後，重新計算利率，逾期償付本息時，除按
    約定利率計付遲延利息外，逾期六個月以內按約定利率一成，逾期六個月以上者
    ，另就超過部分按約定利率二成計算加付違約金=,詎被告庚○○未依約償付本息
    ，經原告聲請拍賣抵押物受償，被告庚○○尚積欠原告借款本金一千二百一十七
    萬零七百零一元，及自八十七年三月十日起之利息、違約金未受清償等事實，業
    據原告提出中長期放款借據暨授信約定書、本院八十五年執字第三一六八號民事
    執行處強制執行金額計算書分配表影本、辛○○個人資料表影本為證，被告庚○○經合法通知並未到場為爭執，被告辛○○雖辯稱：伊未作保，亦未於借據上簽
    名或蓋章云云，被告乙○○則辯稱，伊係應其女婿高文德之請，而於借據上簽名
    云云，惟查，本件借貸之對保人即證人己○○證稱；「當初是我負責對保，在銀
    行對保」「對保要本人帶身分證正本到銀行，由銀行核對，但時間過了五年是否
    現場藍先生已沒印象」等語，是證人己○○雖對被告辛○○之形貌不復記憶，然
    就本件借貸經對保程序核對保證人身分證正本之事實，則應無疑問。且本院依職
    權將本案之借據、個人資料表上「辛○○」之簽名、本院送達證書上「辛○○」
    之簽名，及被告辛○○當庭簽名等筆跡，函請憲兵學校鑑定，據覆各簽名筆跡間
    ，書寫之個性、慣性、特徵、筆劃關連及組織方式均相同，此有憲兵學校八十九
    年五月九日（八九）執正字第二二七五號函暨所附文書檢驗鑑定書附卷可稽，可
    證系爭借據上辛○○之簽名，應係被告辛○○親簽，證人陳忠雖證稱被告辛○○
    確係在本件借貸之抵押標的房屋作工等語，然證人就被告辛○○是否為本件借貸
    之保證人並不知情，是其所證，亦未能採為對被告辛○○有利之證據，故被告辛○○所辯，尚不足採。另被告乙○○亦不否認曾在系爭借據上簽名，故原告主張
    之事實，自堪信為真正。
四、按借款期間：自民國八十三年二月二十六日起至民國一０三年二月二十六日止；
    償還方法：自借款日起共分二四０期，每期壹個月，並同意依左列第（伍）項方
    式按期攤還；如有一期未履行時，即視為全部到期：（伍）第一期至第三十六期
    只付利息不還本金，第三十七期起平均攤還本金，利息按借款餘額計算；本借款
    利息，同意按左列第（壹）項方式計付：（壹）按  貴行（即原告）牌告基本放
    款利率（百分之八點三）加（六點三）碼（每碼【百分之零點二五】）計為年利
    率（百分之九點八七五），嗣後隨  貴行牌告基本放款利率調整而調整，  貴行
    並得每三個月依  貴行當時『放款利率加減碼標準』檢討調整加碼數後，重新計
    算利率；違約金：逾期償付本息時，除按約定利率計付遲延利息外，逾期六個月
    以內按約定利率一成，逾期六個月以上者，另就超過部分按約定利率二成計算加
    付違約金；立約人（即被告辛○○、乙○○）所保證之債務，如主債務人（即被
    告庚○○）未依約履行，立約人當即負責，立即如數付清。業經兩造定明於中長
    期放款借據第二條、第三條第五項、第四條第一項、第五條及授信約定書第十一
    條，據此原告訴請被告連帶給付如主文第一項所示借款本金，及八十七年三月十
    日起之利息及違約金，為有理由，應予准許。
五、原告陳明願供擔保以代釋明聲請宣告假執行，核無不合，爰酌定相當擔保金額，
    准予宣告假執行。
六、據上論結，本件原告之訴為有理由，依民事訴訟法第三百八十五條第一項前段、
    第八十五條第二項、第三百九十條第二項，判決如主文。
中      華      民      國    九十      年      二      月    二十七    日
                                    臺灣士林地方法院民事第二庭
~B法      官  劉穎怡
右為正本係照原本作成。
如對本判決上訴須於判決送達後廿日內向本院提出上訴狀。
中      華      民      國    九十      年      三      月      五      日
~B法院書記官  陳雪麗


司法院資訊處製作；財團法人民間司法改革基金會備份。
